臺灣彰化地方法院刑事判決　　　　　　　　　　　　九十三年度易字第一一七八號
　　公　訴　人　臺灣彰化地方法院檢察署檢察官
　　被　　　告　丙○○○
　　　　　　　　　　　　女　5.
上列被告因妨害自由等案件，經檢察官提起公訴（九十三年度調
偵字第三一號），本院判決如左：
　　主　　　文
丙○○○傷害人之身體，處拘役肆拾日，如易科罰金，以佰元
折算壹日；又以非法方法剝奪人之行動自由，處拘役伍拾日，如
易科罰金，以佰元折算壹日；應執行拘役捌拾日，如易科罰金
，以佰元折算壹日。
　　事　　　實
一、丙○○○曾與乙○○有婚外情及債務糾紛（此部分參本院民
    國九十三年六月九日九十三年度易字第二一九號及台灣高等
    法院台中分院九十三年九月一日九十三年度上易字第八四四
    號刑事判決，丙○○○因犯刑法第三百零六條第二項後段之
    罪，判處拘役二十日確定，被訴相姦部分則公訴不受理在案
    ），後乙○○提出分手，丙○○○一直心有不甘，嗣於九十
    二年九月九日二十一時許，為了要乙○○幫其失業之兒子買
    一台貨車一事，遂前往乙○○位於彰化縣大村鄉○○村○○○路二六九巷二五九號住處，詎乙○○表明要分期付款，且
    僅答應付頭期款新台幣（下同）五萬元，其餘分期款則要丙○○○自行負擔，丙○○○聞畢深感不悅，大聲吵鬧，乙○○之妻盧素聞吵鬧聲前來，要丙○○○出去，並表明要報
    警及拍照，丙○○○見狀，要求乙○○出去再談，乙○○則
    不願出門，惟丙○○○明知乙○○腹部手術後身體虛弱無法
    用力，雖能預見與乙○○拉扯，可能導致乙○○受傷，竟仍
    不違其本意而基於傷害他人身體之犯意，與乙○○拉扯，使
    乙○○因此受有右前臂外傷、前胸挫傷、前腹部及右腰挫傷
    、右大腿及左大腿挫傷、右手外傷之傷害。嗣警方據報前來
    ，丙○○○仍逗留現場一段時間後，始悻悻然於翌日凌晨時
    分離開。惟丙○○○仍未能釋懷，繼於同年十二月一日十七
    時許，在彰化縣田中鎮○○路（雙向四車道）上，駕駛不詳
    車號之車輛附載一老榮民傅水連（並無參與犯罪之意），以
    將車停在乙○○車子前方之方式，攔截正在沿著斗中路慢車
    道由北往南方向駕駛車輛兜售寢具之乙○○，下車後隨即開
    啟乙○○駕駛座之車門，並基於剝奪他人行動自由之犯意，
    強將不願下車之乙○○拉出車外，並向傅水連、乙○○等表
    明伊已沒有老公了，要死大家一起死之意，以其雙手強行拖
    拉腹部手術後身體虛弱無力抗拒之乙○○至內側車道右側接
    近外側車道處之方式，以此非法方法剝奪乙○○之行動自由
    近數分鐘。嗣同向快車道上有一不詳車號之大貨車自遠方駛
    來，見此情狀，緊急剎車，並破口大罵，附近圍觀之居民及
    乙○○、傅水連始將丙○○○拉回慢車道上，乙○○並隨即
    報警處理。
二、案經乙○○告訴及彰化縣警察局員林分局報請臺灣彰化地方
    法院檢察署檢察官偵查起訴。
    理　　　由
一、訊據被告丙○○○固坦承於右揭時、地均在場之事實，惟矢
    口否認有何上開犯行，辯稱：「（九十二年）九月九日那天
    我沒有打他，是去討論債務問題，我一直要拉他出去，他不
    出去，所以就倒在地上，我們倒在地上大約一、二分鐘，但
    是我們沒有繼續拉扯，因為跌倒之後頭暈，而且我用手去摸
    乙○○，他兒子甲○○就拍下來了，其他二張照片是我跌倒
    在地；（九十二年）十二月一日那天，是我要他下車，當時
    是乙○○自行下車，我沒有拖他，而且我們沒有到快車道，
    只是在（車）外面」云云，經查：
（一）右揭事實，業據證人即告訴人乙○○先後於警詢、偵查中
      證述綦詳，另於本院亦證述：「當天晚上晚飯之後，被告
      去大村鄉○○○路我的住處，當天她去的原因，就是因為
      他兒子經營事業不成，要我買一台貨車給她，我跟她說買
      貨車用分期的，我答應先幫她繳頭期款五萬元，其餘她自
      己分期繳納，她就不高興，說我對她不好，然後她就吵鬧
      ，並要徒手把我從屋裡拖到屋外，但是還沒有到外面，當
      時我就拿起香煙起來點，我就告訴她這樣就無法繼續交往
      。然後我太太就要趕她出去，並且說要報警，‧‧‧之後
      ，我太太或是我兒子就拿照相機照相，當時被告一手拉住
      我的手，‧‧‧，然後拉住我的衣領，把我拉出去外面的
      庭院，‧‧‧，身上多處受傷，胸部也有，腹部也有，腳
      也有，‧‧‧，至於她如何打我，我沒有注意，因當時我
      就以手護住腹部，後來警車來了，被告聽到警笛之後才住
      手。‧‧‧」、「（問：被告傷害你的時候，當時還有誰
      在場？）我太太盧素，我兒子甲○○當時也在。只有他
      們二人。」、‧‧‧「是（九十二年）九月九日拍的沒錯
      。第一張就是她當時要把我拖出去的時候，掐我脖子。第
      二張是我當時被他拖到外面‧‧‧。」、‧‧‧「（問：
      第三張照片？）可能是警車快到了，警笛在響，被告頭快
      轉進去。她本來是用整個身體壓住我。因為她的動作轉來
      轉去。」、「（問：能否確定被告有用身體壓住你？）有
      ，她很用力。所以我才爬不起來。是警車快到時，她才放
      手。當時我被壓得爬不起來。」、「（問：被告之後有無
      在九十二年十二月一日把你拖到快車道上？）當天是下午
      五點多時，在田中往北斗的斗中路，接近快速道路施工地
      點，那裡剛好有一個廟，當天我開貨車，車速很慢，我是
      開到慢車道，因為是賣寢具，該路段是雙向四車道，‧‧
      ‧我沿路廣播賣寢具，所以開得比較慢，當時被告是開自
      小客車從我的後方來，她是從左後方超車緊急停在我車子
      前方，當時我嚇一跳，也趕緊停車，之後她就下車打開我
      座車的駕駛座車門，當時車門沒有上鎖，要把我拖到車道
      ，她是用手拉住肩膀的衣服把我拖下來，她車上有一個老
      榮民，被告跟老榮民說我是他老公，我不要她，要死大家
      一起死，當時有一輛砂石車沿內側快車道開過來，被告就
      要把我拖往該快車道，當時老榮民就把他拉住，當地的居
      民大約也喊說危險，且砂石車見狀也緊急煞車，只差幾步
      就撞上了。當時砂石車司機也大罵，後來圍觀的居民就把
      被告拖到旁邊，我就用手機打電話報警。」、‧‧‧「（
      問：當時被告把你拖到快車道時，砂石車距離有多遠？）
      還距離很遠，那輛砂石車開得很快，到那裡時，他就緊急
      煞車。」、「（問：當時你會害怕嗎？）會，我很害怕，
      我怕被撞到。」、「（問：被告把你拖到快車道時，有無
      抵抗？）我當時當然有反抗，但因為開刀完約一年，體力
      尚未回復。且當時老榮民也拉住被告，我也是逆向拉回來
      路旁。且被告的體型比較壯，我一個人也拉不住她。」、
      ‧‧‧「（問：是何時去看診？）是隔天。被告九日當天
      直到晚上十二點多才被警察趕走。」、「‧‧‧在家裡她
      是拖我的左手。‧‧‧時間太久我記不起來被告如何打我
      。右手外傷我就不清楚。」、「（問：你說被告有壓住你
      ，是如何壓？）她是以正面壓住我，‧‧‧。」、‧‧‧
      「（問：照相是吵架到何時才照的？）當時她要拉我到外
      面，我不要，我太太要趕她出去，她不出去的時候，我太
      太就說若不出去，她就要報警並且照相。」、‧‧‧「（
      問：當時是否願意下車？）我不下車，是她把我拖下車的
      。」‧‧‧「只有在把我拉下車時，她說她沒有老公了，
      要死兩個人一起死。」、‧‧‧「（問：十二月一日當天
      ，被告把你拉下車就停在駕駛座旁，還是繼續往前拉？）
      剛拉下來的時候，就停在車旁，之後被告說要一起死，老
      榮民就拉住被告，但是我還是被被告拉去快車道。」、「
      （問：被告把你拉下車之後，是用什麼方式把你拉到快車
      道？）好像是用雙手拉住我一隻手，至於確實方式我不知
      道。」、「（問：為何兩個男子無法拉住一個女子，還被
      拉到快車道？）就被告的身材，就知道被告很有力。那位
      老榮民大約八十幾歲。」、「是砂石車停止之後，我才和
      老榮民以及當地居民一起把她拉到路邊。」、「（問：砂
      石車來時，你是在內側車道還是在外側車道？）是在內側
      車道右側接近外側車道處，如果砂石車過來沒有停住，我
      就會被撞到。」等語（見本院九十四年四月一日審判筆錄
      ）。
（二）另關卷附證人乙○○提出之照片三幀（見九十三年度他字
      第三九二號偵查卷第七頁），亦可見乙○○與被告之間確
      有拉扯之情，惟尚難看出被告有何拳打腳踢等節。
（三）證人即現場目擊證人甲○○於本院證述：「（問：九十二
      年九月九日當天晚上有無在家裡？）我在倉庫整理貨品。
      是在住家後面倉庫。我是晚上七、八點之後都在家。」、
      「（問：當天吃過晚飯之後，被告有無到你家裡？）那天
      晚上我本來在後面整理貨，聽到客廳有吵鬧的聲音，我母
      親叫我，有聽到摔東西的聲音，我就趕快跑過去。」、「
      （問：到客廳時看到什麼情形？）我到客廳時，看到被告
      在客廳拖我父親，我父親坐在客廳的椅子上，她是要拖我
      父親出去，她是用手，那時候她一直要拖我父親出去，我
      母親在趕被告出去，被告不出去，然後我就要我母親去拿
      相機，然後我就拍照存證。」、「（問：還有看到什麼情
      形？）拍照之後，我就不理她。」、「（問：拍照時，看
      到什麼情形？）我要拍的時候，被告拖我父親，我拍完之
      後，被告把我父親拖出去外面，我就不理，我就在客廳，
      然後我母親就報警，我沒有馬上跟出去，因為我覺得這是
      長輩的事情。」、「（問：看到的部分只有被告把你父親
      拖出去的情形，之後都沒有看到？）是的。之後我母親報
      警之後，我母親跟著出去，然後在外面叫我，要我趕快出
      去，我就拿起相機出去，拍他的在外面的情形，當時我看
      到我父親被壓在地上，我就拍照起來。拍完照我就進來‧
      ‧‧」、「（問：你父親被拖到外面時，你母親有沒有跟
      著出去？）母親先將照相機拿給我，我就叫她去報警，當
      時被告跟我父親都還在屋內，在報警當中，被告把我父親
      拖到外面，我母親報完警之後，她就跟著出去。」、「（
      問：當天被告跟你父親發生爭執的過程所拍的照片是否都
      是你拍的？）都是我拍的，好像拍了二、三張。後來不是
      我拿去洗的，我也不知道。」、「第一張（照片）就是在
      客廳的時候，被告要拖我父親出去的時候，我把他拍起來
      的。第二、三張都是被告把我父親拖到外面時，我拍的。
      」、「（問：為何被告當時會倒在地上？）這我不曉得。
      當時我母親說我父親被壓在地上，我衝出去，就把我看到
      的情形拍起來。」、「（問：為何你、你母親當時不阻止
      他們吵架的行為？）因為我是晚輩，是因為我父親做了對
      不起我母親的事情，我連理都不想理。當時是我聽到吵鬧
      的聲音，且我母親叫我，我就趕快過去，因為不想理他們
      的事情，所以我沒有阻止。當時我母親有喊，被告那麼壯
      ，所以我母親也不敢去接近她，所以叫我趕快進來，她有
      趕被告，但是沒有出手阻止。」、「（問：第一張被告的
      手放在何處？）我不知道。」、‧‧‧「（問：當時被告
      與你父親到外面，一直到你母親叫你才出去，中間歷時多
      久？）大約三、四分鍾，也不是很長的時間。」、「（問
      ：你父親被拖到外面，距離你們家門大約有多遠？）大約
      十幾公尺。」、「（問：有無看到被告用手或腳踢打你的
      父親？）我看到的就如同照片第二、三張所示，其他情形
      我不清楚。」、‧‧‧「（問：當時有無看到你父親有受
      傷？）警察來時把被告趕出去，我把我父親扶進來的時候
      ，他說他的胸口會痛，腳也沒力，爬不起來，我看到他的
      胸口又紅腫，其他地方是否有受傷我沒有注意。」、「（
      問：你父親有開過刀？）他之前有開過刀，腹部有開過。
      時間大約距今約三年左右，‧‧‧」、「（問：手術後，
      你父親是否有力？）他常常會腹瀉，且拿重的東西都沒有
      辦法。」、「（問：看被告拖你父親出去時，是如何拖？
      ）我印象是拖出去，被告是在前面，我父親是在後面被拖
      出去的。」、「（問：你看到被告要拖你父親出去，是有
      幾次？）我看到我父親坐在椅子上，被告要把我父親拖出
      去，我父親不要，被告就要把我父親拖出去。」、「（問
      ：你父親不要出去，當時有無任何動作？）我父親就是不
      要出去，他是坐在椅子上，我印象中他是抓到椅子把手，
      不讓被告拉出去。」、「（問：在被告拖你父親出去的過
      程中，你父親有無拉被告？）過程我也不清楚。我印象中
      ，我父親要被拖出去之前，他有用外面一隻手去拉東西，
      就是不要出去的樣子。」、‧‧‧「（問：提示第二、三
      張照片，是否連續按快門，或是間隔一段時間？）應該是
      差不多在那個時間，兩張我按快門的時間差不多差距十秒
      左右。」、「‧‧‧。警察來時，我沒有出來外面。是警
      察把被告趕出去，我母親叫我去把父親扶進來，我才出去
      。」‧‧‧「我進來客廳之後就沒有去理會他們。他們在
      外面還是很吵雜的聲音，大部分都是被告的聲音，就是很
      大聲，至於她說些什麼，我不記得。我沒有聽到我父親的
      聲音，我有聽到我母親喊我的聲音。我不曉得我母親有無
      對被告及我父親說什麼的聲音。我母親是叫我的名字，說
      我父親被壓在地上要我趕快出來，就是我母親喊我的時候
      ，我就趕快出來。」、「（問：你母親喊你的時候，是在
      你照相之前還是之後？）是在我屋內拍完照片之後。是在
      外面拍另外兩張照片之前。」等語（見本院九十四年四月
      一日審判筆錄），核與上開照片及證人乙○○所述與被告
      有拉扯，進而受傷等情相符，均堪以採信。至於證人乙○○證述關於被告有拳打腳踢其身體之情，並無其他證據足
      以佐證，是否可採，本有疑義，加上乙○○又證稱不知被
      告如何打伊，只是以手護住腹部，再觀照片又無被告拳打
      腳踢乙○○之動作，因此此部分之證詞，應認不足採信。
（四）被告先是於警詢中辯稱：「我沒有去乙○○家，是乙○○
      於九十二年九月初，他到我家與我理論，只有那一次有發
      生爭吵，我只有拉住居明手臂，乙○○兒子向我照相，只
      有那一次」、「（問：是否有於九十二年十二月一日下午
      於彰化縣田中鎮○○路，妨害並強制他身體之行為強行拖
      住乙○○身體至路中，朝行進中之車輛欲做撞擊？）有，
      是為了要向他討回我房屋款項」云云（見警卷第3頁），
      偵查中辯稱：「我沒有打他，九月九日那天在他家，我只
      是用手去摸他，他兒子就拍下來了，其他二張照片是我跌
      倒在地；十二月一日那天，我叫他下車，他不下車，我就
      說我要死給他看，所以就朝路中央走去，我並沒有拉他，
      也沒有推他」云云（分見九十三年度發查他字第一四０號
      卷第十頁、九十三年度調偵字第三一０號十二頁）；於本
      院則表示：「告訴人當天（指九十二年十二月一日）是去
      找我」、「‧‧‧我並沒有打他，我是用手摸著他的肩膀
      ，要他一起到外面談。‧‧‧，當時我們二人拉來拉去，
      之後才兩人倒在地上，是因為我要把他拉出來，所以才會
      拉來拉去倒在地上，當時我也不想活了。」云云（見本院
      卷九十三年十二月七日準備程序筆錄第六頁、九十四年四
      月一日審判筆錄第二一、二二頁），對於有無前往乙○○
      上開住處、有無拉乙○○到屋外、及有無拉乙○○到車外
      並朝快車道強行拖拉乙○○等情反覆不一，其辯稱並無傷
      害乙○○及剝奪乙○○之行動自由等詞是否可採，亦有疑
      問。
（五）此外，並有行政院衛生署彰化醫院診斷證明書一張及病歷
      一份在卷可稽，被告辯解顯屬卸責之詞，委無足採。
（六）又被告於九十二年十二月一日十七時許，將不願下車之乙○○拉出車外，向傅水連、乙○○等表明伊已沒有老公了
      ，要死大家一起死之意，以其雙手強行拖拉腹部手術後身
      體虛弱所為之無力抗拒之證人乙○○至內側車道右側接近
      外側車道處，連一旁之老榮民傅水連，要拉住被告皆無法
      阻止被告之行為，其強暴脅迫行為，應已達於剝奪人行動
      自由之程度，已成立以此非法方法剝奪乙○○之行動自由
      犯行。本件事證明確，被告犯行皆堪以認定。
二、按刑法第三百零五條之恐嚇罪，係指單純以將來加害生命、
    身體、自由、名譽、財產之事，恐嚇他人致生危害於安全者
    而言。如對於他人之生命、身體等，以現實之強暴脅迫手段
    加以危害要挾，使人行無義務之事或妨害人行使權利，應構
    成刑法第三百零四條之強制罪，而非同法第三百零五條之恐
    嚇危害安全罪。又刑法第三百零二條之妨害自由罪，係妨害
    他人自由之概括的規定，故行為人具有一定目的，以非法方
    法剝奪人之行動自由者，除法律別有處罰較重之規定（例如
    略誘及擄人勒贖等罪），應適用各該規定處斷外，如以使人
    行無義務之事，或妨害人行使權利為目的，而其強暴脅迫復
    已達於剝奪人行動自由之程度，即祇成立本罪，不應再依同
    法第三百零四條論處。誠以此項使人行無義務之事，或妨害
    人行使權利之低度行為，應為非法剝奪人之行動自由之高度
    行為所吸收，不能以其目的係在使人行無義務之事，或妨害
    人行使權利，認為係觸犯刑法第三百零二條第一項及第三百
    零四條第一項之二罪名，而依同法第五十五條從一重處斷（
    見最高法院九十三年台上字第三三０九號判決要旨）。核被
    告丙○○○所為，係犯刑法第二百七十七條第一項傷害及同
    法第三百零二條第一項之剝奪他人行動自由罪。公訴意旨認
    應依同法第三百零四條之罪處斷，尚有未洽，惟起訴事實相
    同，爰依法變更起訴法條。又被告所犯上開二罪之間，犯意
    各別，行為互殊，應予分論併罰。爰審酌被告之素行、犯罪
    之動機、目的、所受之刺激、生活狀況、與被害人平日之關
    係、手段、所生危害及犯罪後之態度等一切情狀，量處如主
    文所示之刑，並諭知易科罰金之折算標準及定其應執行之刑
    暨易科罰金之折算標準。
據上論斷，應依刑事訴訟法第二百九十九條第一項前段、第三百
條，刑法第二百七十七條第一項、第三百零二條第一項、第五十
一條第六款、第四十一條第一項前段，罰金罰鍰提高標準條例第
一條前段、第二條，判決如主文。
本案經檢察官江孟芝到庭執行職務
中　　華　　民　　國　　94　　年　　4 　　月　　20　　日
                          臺灣彰化地方法院刑事第二庭
                              審判長法官  李　水　源
                              法　　　官  李　雅　俐
                              法　　　官  廖　政　勝
上列正本證明與原本無異。
如不服本判決，應於收受送達後十日內向本院提出上訴書狀，其
未敘述上訴之理由者並得於提起上訴後十日內向本院補提理由書
（均須按他造當事人之人數附繕本）。
                              法院書記官  廖　建　興
中　　華　　民　　國　　94　　年　　5　 　月　　26　　日
附錄本案論罪科刑法條全文：
中華民國刑法第二百七十七條
(普通傷害罪)
傷害人之身體或健康者，處三年以下有期徒刑、拘役或一千元以
下罰金。
犯前項之罪因而致人於死者，處無期徒刑或七年以上有期徒刑；
致重傷者，處三年以上十年以下有期徒刑。
中華民國刑法第三百零二條
(剝奪他人行動自由罪)
私行拘禁或以其他非法方法，剝奪人之行動自由者，處五年以下
有期徒刑、拘役或三百元以下罰金。
因而致人於死者，處無期徒刑或七年以上有期徒刑，致重傷者，
處三年以上十年以下有期徒刑。
第一項之未遂犯罰之。
